臺灣高等法院民事判決　　　　　　　　　　95年度再字第65號
再審　原告　癸○○○
　　　　　　辛○○○
　　　　　　甲○○○
　　　　　　子○○○
　　　　　　丙○○
　　　　　　乙○○
　　　　　　己○○
　　　　　　庚○○
　　　　　　戊○○
兼 上 九人
訴訟代理人　丁○○
再審　被告　寅○○韓萬福之繼.
　　　　　　壬○○○韓萬福之.
　　　　　　卯○○韓萬福之繼.
　　　　　　丑○○韓萬福之繼.
　　　　　　辰○○
上列當事人間租佃爭議事件，再審原告對於中華民國95年4月18
日本院94年度上字第112號及95年8月31日最高法院95年度台上字
第1931號確定判決提起再審，經本院於96年2月6日言詞辯論終結
，判決如下：
    主      文
再審之訴駁回。
再審訴訟費用由再審原告負擔。
    事實及理由
一、再審原告起訴主張：再審原告所有繼承自林金龍之坐落重劃
    後新竹市○○段○○段19、50、57、59、63、64、73、93、
    95號土地（下稱系爭土地），地目均為「田」（耕地），於
    林金龍生前，由再審被告韓萬福及辰○○之被繼承人韓民雄
    二人共同與訴外人林國華、林張素琴、林炎熐分別承租其中
    之一部分耕作，訂有三七五耕地租約（下稱系爭租約），其
    承租面積、位置各如原判決附表、附圖所示。原確定判決確
    認兩造間就系爭土地有耕地三七五租約關係存在，然參酌與
    再審被告共同向再審原告承租系爭耕地之第三人林國華，於
    其與再審原告就系爭耕地租約涉訟時，曾於臺灣新竹地方法
    院92年度重訴字第36號訴訟程序中提出之再答辯狀，明白自
    認林國華等與韓萬福、韓民雄協議按重劃前之承租地界承耕
    。可知本件會有原判決所確認之租約承耕面積與實際耕作面
    積不同，顯然是由林國華等與韓萬福、韓民雄兩方協議所致
    ，應為交換耕作，與轉租無異，揆諸最高法院63年台上字第
    599號判例及耕地三七五減租條例第16條第1項及第2項前段
    規定，原定租約無效。且再審原告若有不願配合辦理變更登
    記之情形，再審被告非不能依主管機關點交之承耕土地面積
    與地界，向主管機關辦理三七五租約內容變更登記，根本不
    容其自行協議按重劃前之承租地界承耕，原判決就此認定顯
    不合情理，而有發現未經斟酌之證物等情事，爰依民事訴訟
    法第496條第1項第13款規定，提起本件再審之訴。並聲明：
    (一)本院94年度上字第112號判決及最高法院95年度台上字第
    1931號判決均廢棄。(二)上開廢棄部分，再審被告在第一審之
    訴駁回。
二、再審被告則以：再審原告提起再審顯無理由，且再審原告向
    最高法院提起再審之訴亦經駁回。並聲明：再審之訴駁回。
三、按當事人發見未經斟酌之證物或得使用該證物，如經斟酌可
    受較有利益之裁判者，得以再審之訴對於確定終局判決聲明
    不服，民事訴訟法第496條第1項第13款雖有明文，惟所謂當
    事人發現未經斟酌之證物或得使用該證物者，係指在前訴訟
    程序不知有該證物，現始知之，或雖知有此證物而不能使用
    ，現始得使用者而言（最高法院32年上字第1247號判例參照
    ）。再審原告主張依第三人林國華與再審原告就系爭耕地租
    約涉訟時，曾於臺灣新竹地方法院92年度重訴字第36號訴訟
    程序中提出之再答辯狀（見本院卷第31至37頁），明白自認
    林國華等與韓萬福、韓民雄協議按重劃前之承租地界承耕。
    可知本件會有原判決所確認之租約承耕面積與實際耕作面積
    不同，顯然是由林國華等與韓萬福、韓民雄兩方協議所致，
    應為交換耕作，與轉租無異，原定租約應屬無效而不存在，
    而有未經斟酌之證物或得使用該證物之再審事由云云。惟查
    再審原告所舉第三人林國華92年7月30日之再答辯狀，顯然
    於前訴訟程序即已存在，且其主張僅係法院調查證據之取捨
    、判決理由是否完備，並非原不知有此證物，或雖知有此證
    物而不能使用，核與民事訴訟法第496條第1項第13款所謂「
    發見未經斟酌之證物或得使用該證物」之要件不符。再審原
    告另提出最高法院95年12月8日95年度台上字第2805號判決
    之法律見解，惟並非證據，亦與民事訴訟法第496條第1項第
    13款所稱當事人發見未經斟酌之證物或得使用該證物之要件
    不符，併予敘明。
四、綜上，本件再審原告主張本院94年度上字第112號及最高法
    院95年度台上字第1931號確定判決，有民事訴訟法第496條
    第1項第13款之再審事由，委無足取。從而，再審原告提起
    本件再審之訴為無理由，應予駁回。
五、據上論結，本件再審之訴為無理由，依民事訴訟法第78條，
    判決如主文。
中　　華　　民　　國　　96　　年　　2　　月　　16 　　日
                    民事第十一庭
                        審判長法　官    鄭雅萍
　　　　　　　　　　　  　　　法　官    蘇芹英
　　　　　　　　　　　  　　　法　官    薛中興
正本係照原本作成。
如不服本判決，應於收受送達後20日內向本院提出上訴書狀，其
未表明上訴理由者，應於提出上訴後20日內向本院補提理由書狀
（均須按他造當事人之人數附繕本）上訴時應提出委任律師或具
有律師資格之人之委任狀；委任有律師資格者，另應附具律師資
格證書及釋明委任人與受任人有民事訴訟法第466條之1第1項但
書或第2項（詳附註）所定關係之釋明文書影本。
中　　華　　民　　國　　96　　年　　2 　　月　　16　　日
　　　　　　　　　　　　　　　書記官    黃瑞芬
附註：
民事訴訟法第466條之1（第1項、第2項）：
對於第二審判決上訴，上訴人應委任律師為訴訟代理人。但上訴
人或其他法定代理人具有律師資格者，不在此限。
上訴人之配偶、三親等內之血親、二親等內之姻親，或上訴人為
法人、中央或地方機關時，其所屬專任人員具有律師資格並經法
院認為適當者，亦得為第三審訴訟代理人。
